【裁判字號】    90,上,157
【裁判日期】    900821
【裁判案由】    返還擔保金之訴
【裁判全文】
臺灣高等法院臺南分院民事判決  九十年度上字第一五七號    Ｋ
      上  訴  人  甲  ○  ○
      被上訴人    己○○○
                  丙  ○  ○
                  庚  ○  ○
                  乙  ○  ○
                  辛  ○  ○
                  戊  ○  ○
                  丁  ○  ○
右當事人間請求返還擔保金事件，上訴人對於中華民國九十年四月三日臺灣雲林地方
法院八十六年度訴字第三四五號第一審判決提起上訴，本院判決如左：
    主    文
上訴駁回。
第二審訴訟費用由上訴人負擔。
    事    實
甲、上訴人方面：
一、聲明：求為判決：(一)原判決廢棄。(二)被上訴人等應連帶給付上訴人新臺幣（下同
    ）一百二十八萬六千元，及自民國（下同）八十年七月十五日起，至清償日止，
    按年息百分之五計算之利息。(三)第一、二審訴訟費用均由被上訴人等連帶負擔。
    (四)請准上訴人提供現金為擔保，宣告假執行。
二、陳述：除與原判決記載相同者，茲引用之外，補稱：
（一）查被上訴人之被繼承人許煋煌並沒有動支一百二十八萬六千元，用以支付上訴
      人應支付的工程款。此由台灣高等法院台南分院八十五年上字第六○七號案（
      以下簡稱六○七號案）判決書可證：許煋煌在八十年三月二十八日收取一百二
      十八萬六千元之前，雙方曾共同簽發本票向彰化金主借入現金六百萬元，此六
      百萬元於七十九年八月二十七日（即許煋煌收取一百二十八萬六千元之前的七
      個月）就匯入於許煋煌的帳戶，逾期，許煋煌未清償，上訴人因合建土地每筆
      都有被設定抵押權，無法出售房屋，並慮及民間貸款逾期太久，土地連同房屋
      都有被扣押、拍賣的危險，乃自行籌款將六百萬元悉數清償。其後因許煋煌無
      意與上訴人對帳、結帳，不得已，上訴人只好以利害關係人清償後之代位請求
      權向許煋煌訴請返還六百萬元，許煋煌一向拒絕提出其支付之憑證，故而無法
      知道其支付工程款的確實數字，不過被上訴人在六○七號案首次提出許煋煌之
      支付憑證，經四年多的審理，判定許煋煌支付的工程款合計為佰零肆萬零玖
      佰陸拾柒元，此金額與同案上訴人的原始起訴額六百萬元相抵，許煋煌尚須返
      還上訴人貳佰玖拾伍萬玖仟零拾元。即先行匯入許煋煌帳戶的六百萬元，
      在許煋煌自行支付工程款合計佰零肆萬零玖佰陸拾柒元之後，許煋煌尚有餘
      款貳佰玖拾伍萬玖仟零拾元。此種情形下，許煋煌實無需要在匯入六百萬
      元的七個月後，又向上訴人收取一百二十八萬六千元。尤其被上訴人是主張許
      煌煌收取一百二十八萬六千元，非上訴人所主張的擔保說，而是為供許煋煌支
      付工程款之用而收取的，則八十年三月二十八日許煋煌尚有餘款現金貳佰玖拾
      伍萬玖仟零拾元，可供其繼續支付工程款，許煋煌原無需要再向上訴人收
      取一百二十八萬六千元，但許煋煌仍以擔保說向上訴人收取了一百二十八萬六
      千元，顯然許煋煌是在撒謊，可證許煋煌常藉口取得別人現金再耍賴不還。由
      上可知八十年三月二十八日，許煋煌並無需要一百二十八萬六千元，自然也就
      沒有動支一百二十八萬六千元。從而原審判決以許煋煌有動支一百二十八萬六
      千元，用以支付於上訴人應負擔的工程款為由，而駁回上訴人在原審之訴，其
      判決的基礎理由就已被推翻。
（二）原審判決認為許煋煌有動支一百二十八萬六千元用以支付工程款，並不是有什
      麼支付的事實或證據。被上訴人也說不出有用一百二十八萬六千元去支付那一
      筆工程款？此可參見雲林地方法院八十三年度重訴字第三號案（以下簡稱第三
      號案）八十三年六月七日開庭筆錄就可明白：（法官問：一百二十八萬六千元
      如何證明是支付工程款？被告訴代：一百二十八萬六千元支付於那一筆工程款
      ‧‧記不得了）。
      而原審判決認定許煋煌有動支一百二十八萬六千元用以支付於工程款，其根據
      是說上訴人有此「自承」云。其實這些所謂的自承都是似是而非，非專就一問
      題，以一問一答的方式做出的自承。茲就原審判決指出的三處「自承」，答辯
      如下：
    (一)原審判決謂：上訴人辯稱：伊在本院八十三年度重訴字第三號案所提出之起訴
      狀，固曾載稱：「作為預備支付合建房屋工程之種種費用」等語，惟伊在該案
      中因伊將三項金額即六百萬元、一百二十八萬六千元（即本案系爭款項）、三
      百二十八萬三千元合併以一寄託法律關係起訴，且因六百萬元係三項金額中之
      最大者，故在該案乃以六百萬元為主軸予以敘明，而單項一百二十八萬六千元
      伊在八十三年六月六日所提之準備書狀中才有較詳細之說明，並已指明該單項
      一百二十八萬六千元售屋款收入，許煋煌應於伊清償六百萬元債務及合建工程
      完工後須返還予伊云云，並據提出前開準備書狀一件為佐，欲藉此推翻其前於
      起訴狀內所自承系爭售屋收入款係用以支付工程款之事實等語。
      惟查起訴狀一般都是就雙方發生之事實配合擇定的訴訟標的法律關係做全案結
      構性的說明。而開庭後的準備書狀則是補充起訴狀所述之不足。準備書狀常可
      細微的說明起訴狀無法觸及的各部細節，因之，準備書狀所述常可左右起訴狀
      所述之是否可以成立？否則起訴狀寫就之後就據以為判不就夠了嗎？法律上有
      所謂：後法優於前法，特別法優於普通法，準備書狀之於起訴狀正是後法與特
      別法。今原審判決不採信準備書狀所述，反而以起訴狀之所述來否定準備書狀
      之所述，豈非本末倒置？
    (二)原審判決又謂：八十三年六月六日準備書狀第五項，上訴人亦曾自承：「‧‧
      （其實被上訴人【指許煋煌】在工地所做的支付，都是付自匯入其帳戶之六百
      萬元及初期售屋款四百五十六萬九千元，被上訴人那有自掏腰包？）‧‧」等
      語。按上訴人此段話主要是在強調許煋煌是否有自掏腰包？而不在於是否承認
      許煋煌有自六百萬元或一百二十八萬六千元取出一部份，以支付工程款？因為
      八十三年六月六日這個時間點上，上訴人實際上不具備有承認或不承認之資格
      ，因為當時許煋煌始終拒絕提出其支付憑證，既無支付之憑證，當然也就無法
      確定許煋煌支付工程款的差額，也就無從確知許煋煌是自六百萬元取出？還是
      已動用到次期收取的一百二十八萬六千元？（上訴人是到八十九年十二月五日
      第六○七號案判決之後，才確知許煋煌支付工程款的總額為佰零肆萬零玖佰
      陸拾柒元）。是故，原審判決說：上訴人「自承」許煋煌有自一百二十八萬六
      千元取出一部份，以支付工程款之說是不成立的。
    (三)原審判決再謂：上訴人於本院八十三年度重訴字第三號返還寄存金一案中，於
      其所提出之起訴狀內第三項，確實自承：「‧‧初期售屋所得價款計有四百五
      十六萬九千元（含本件系爭一百二十八萬六千元款項），亦均存放在許煋煌處
      ，以作為『支付工程費用』之用，其各筆詳如附表。」等語。
      就此，上訴人對於該案實有略作說明之必要，在第三號案上訴人表示有三筆款
      項即：六百萬元、一百二十八萬六千元、三百二十八萬三千元與許煋煌有爭執
      ，此三筆款項之發生原因如下：
      (1)六百萬元：
        六百萬元貸款原計劃為：上訴人是借款人，貸款匯入上訴人帳戶，利息清償
        皆由上訴人負擔，許煋煌純為保證人。但撥款當天，許煋煌以其身為保證人
        有風險為由，臨時堅持金主將六百萬元改匯入許煋煌帳戶，經三方當場協調
        結果，得一兩全其美的辦法，即錢匯入許煋煌帳戶，但上訴人要支付工程款
        時（因上訴人是合約上的建方，建方才有支付工程款的義務），由上訴人寫
        請款單，註明項目、金額、向許煋煌請款，如此，上訴人的支付工程款與許
        煌煌的風險，都可以得到保障。但自六百萬元匯入許煋煌帳戶之後，其如何
        支配與運用，完全操控在許煋煌的手上，上訴人毫無置喙的餘地。而上訴人
        依撥款當天三方的協議，寫請款單要支付工程款時，許煋煌又從未答應過，
        反而許煋煌卻自行在其家中直接對工人、材料商支付工資、材料款。許煋煌
        本人從未提出其支付之憑證，而被上訴人則在第六○七號案首次提出許煋煌
        之支付憑證，經四年多的審理，確定許煋煌支付的工程款為總額為佰零肆
        萬零玖佰陸拾柒元，此與上訴人在同案的原始起訴額六百萬元相抵，許煋煌
        尚有餘款貳佰玖拾伍萬玖仟零拾元，此餘款就應返還給上訴人（因為六
        百萬元在改匯入許煋煌帳戶之後，逾期許煋煌未清償，由上訴人代為清償，
        故六百萬元也可以說是上訴人的錢）。
      (2)一百二十八萬六千元：
        這筆錢都是來自分屬上訴人所有房屋的售屋款，原應屬上訴人所有。許煋煌
        收取這些錢時是說：怕上訴人落跑，將錢移用於別處，無法完成房屋，將衍
        生各種糾紛，為督促上訴人早日完成房屋，希望將這些初期售屋款暫時放在
        他處，待工地完成，六百萬元清償，自會返還上訴人。
      (3)三百二十八萬三千元：
        這筆錢是在上訴人不在現場時，由許煋煌出面簽名代為收取者，這些錢也都
        是來自分屬上訴人所有的房屋的售屋款，原應歸上訴人所有，但許煋煌代為
        收取後，至今不歸還。（第二筆一百二十八萬六千元與第三筆三百二十八萬
        三千元的錢其差異是，第二筆錢，許煋煌曾向上訴人簽名承認，但第三筆錢
        ，許煋煌曾向購屋戶簽名，但並未向上訴人簽名承認）。
      工程結束時，上訴人曾要求許煋煌返還這三筆款項，但許煋煌說伊在工地有支
      付工程款，已抵銷殆盡，無餘款可歸還，上訴人要求其提供支付之憑證，但許
      煋煌始終拒絕提出，也無法對帳、結帳。不得已，上訴人只好將這三筆款項委
      託范宗熙律師代為起訴，其以：許煋煌既曾自承伊支付的工程款總額為貳佰玖
      拾伍萬壹仟玖佰柒拾陸元，則前述第三筆三百二十八萬三千元與許煋煌支付的
      貳佰玖拾伍萬壹仟玖佰柒拾陸元抵銷就已足夠而有餘，則第一筆六百萬元與第
      二筆一百二十八萬六千元放在許煋煌處，就不需動用而未動用，范律師乃將該
      二筆錢構想為寄存金，並將三筆款項合併為一案，以寄託之法律關係起訴，後
      遭敗訴。如前所述，所謂四百五十六萬九千元‧‧作為『支付工程費用』之用
      ‧‧，該筆款項即第二筆一百二十八萬六千元與第三筆錢三百二十八萬三千元
      之和，因為這二筆同是分屬上訴人所有的房屋的售屋款，故有時被合併提及，
      而上訴人委託律師於起訴狀所寫作為「支付工程費用之用」之意，實際上僅指
      第三筆三百二十八萬三千元，並未指第二筆一百二十八萬六千元，此由下述可
      以得證：范律師因認為第三筆三百二十八萬三千元與許煋煌自承的支付工程款
      貳佰玖拾伍萬壹仟玖佰柒拾陸元相抵就已足夠而有餘，則第二筆一百二十八萬
      六千元在許煋煌手上就無需動用而未動用，故「作為支付工程費用之用」一句
      ，范律師的意思只指第三筆三百二十八萬三千元，而未包括第二筆一百二十八
      萬六千元。而許煋煌支付的貳佰玖拾伍萬壹仟玖佰柒拾陸元，因是直接支付於
      工程款，則三百二十八萬三千元與之相抵，等於是間接也支付於工程款。
（三）證人張尊倫證述：「（當時為何有此交款情事？）因許先生（指許煋煌）怕林
      先生（指上訴人）沒有把房子蓋好就落跑了；是許先生要求的，我有親耳聽到
      。」對此證詞，原審判決謂：證人張尊倫之前開證詞，僅能證明上訴人確有存
      放一筆款項在許煋煌帳戶而已，尚不能據此推論上訴人與許煋煌間已有擔保金
      契約之成立等語。
      事實上，張尊倫之證詞實已說明了交款的原因，即怕上訴人落跑，就無法完成
      房屋及無法賣屋，以致不能清償貸款六百萬元，而衍生各種糾紛，其證詞已說
      明了一百二十八萬六千元交到許煋煌手上是有其擔保作用的。
（四）本件是基於債務不履行法律關係來請求，當時是約定等所有房子蓋好，一切無
      爭執後就歸還系爭款項給上訴人。
三、證據：除援用第一審所提證據外，補提民事判決書影本乙份、開庭筆錄影本乙份
    、準備書狀影本二份、聲請狀影本乙份為證。
乙、被上訴人方面：
一、聲明：求為判決：(一)請駁回上訴。(二)第二審訴訟費用由上訴人負擔。(三)如受不利
    之判決，請准予供擔保免為假執行。
二、陳述：除與原判決記載相同者，茲引用之外，補稱：
（一）關於本件售屋款一百二十八萬六千元，上訴人曾以「返還寄存金」之名義（參
      台灣雲林地方法院八十三年度重訴字第三號卷）及請求「返還不當得利」之名
      ，皆敗訴後，上訴人又以請求返還擔保金之名義提起本件起訴；就同一筆一百
      二十八萬六千元，上訴人竟有如此不同之主張，顯見上訴人所述不實；因此，
      本件起訴狀所載許煋煌為擔保(1)完成工地(2)清償六百萬元而扣押售屋款一百二
      十八萬六千元，絕非事實。
（二）經查至八十年三月廿八日止，被上訴人等之被繼承人許煋煌之所以收下售屋款
      ，一方面乃因是地主，故買主將屋款交地主，另一方面乃是上訴人資金不足，
      許煋煌或向上訴人收取賣屋款或由買主收取價款，乃為了支付工程材料款、工
      人費用等，此參照上訴人甲○○於八十三年三月十一日在八十三年度重訴字第
      三號案件審理時所述可知，甚至在八十三年度重訴字第三號案件起訴書中，上
      訴人甲○○尚自承除借款六百萬元用以支付工程款及其他費用外，初期售屋所
      得之價款四百五十六萬九千元（包括此一百二十八萬六千元在內）亦放在許煋
      煌處用作支付工程費用，是可知本件所指之一百二十八萬六千元是經上訴人同
      意而交由許煋煌用以支付建屋之費用，而非擔保(1)完成工地(2)清償六百萬元，
      才由許煋煌收取此一百二十八萬六千元因此上訴人與許煋煌之間並無成立擔
      保金契約存在。
（三）縱然被上訴人等人之被繼承人許煋煌無法詳細證明收取之此一百二十八萬六千
      元，用以支付建屋工程款項中之那一項，但此並不影響此一百二十八萬六千元
      乃要用以支付工程款之事實；亦即，此一百二十八萬六千元非上訴人交付許煋
      煌用作擔保金之用，因此上訴人以返還擔保金提起本件起訴，於法未合。
（四）上訴人於台灣雲林地方法院八十三年度重訴字第三號起訴狀及八十三年六月六
      日之準備書狀第五項，上訴人皆自認初期售屋款四百五十六萬九千元（包括本
      件一百二十八萬六千元在內）放在許煋煌處用作支付工程費用，則上訴人在第
      一審所舉證人張尊倫又豈能比上訴人自己更清楚本件一百二十八萬六千元放在
      許煋煌處之作用，因此證人張尊倫在第一審所證根本是偽證，不足採信。
（五）本件依合建契約書及建屋過程之事實，許煋煌與甲○○間已成為合夥之關係，
      故應經對帳、清算等程序才能確認盈虧而後分配出資及盈餘或負擔虧損；因此
      上訴人以債務不履行之法律關係請求返還一百二十八萬六千元，根本於法不合
      。
三、證據：除援用第一審所提證據外，補提民事判決影本乙件為證。
    理    由
一、上訴人起訴主張：被上訴人之被繼承人許煋煌於七十七年四月二十二日與上訴人
    成立合建契約，由許煋煌提供土地，上訴人提供資金，雙方合建房屋出售，迨至
    八十年二月間合建工程即將完成，上訴人分配所得之房屋開始陸續銷售，於是有
    訂金、簽約金等收入，上訴人曾應許煋煌之要求，將七筆售屋所得款共計一百二
    十八萬六千元，存放在許煋煌的帳戶裡，用以擔保上訴人能按約履行及遵期清償
    共同借款六百萬元，因上訴人已完成全部工程及清償借款六百萬元，上開擔保款
    理應返還上訴人，惟許煋煌於八十五年六月十五日死亡，被上訴人為其繼承人，
    為此提起本訴云云。
二、被上訴人則以：系爭款項係上訴人同意供作支付合建契約工程款之用，並非上訴
    人所稱用作擔保工程完工及清償六百萬元借款債務之用等語。
三、上訴人起訴主張：被上訴人之被繼承人許煋煌於七十七年四月二十二日與上訴人
    成立合建契約，由許煋煌提供土地，上訴人提供資金，雙方合建房屋出售，迨至
    八十年二月間合建工程即將完成，上訴人分配所得之房屋開始陸續銷售，於是有
    訂金、簽約金等收入，上訴人曾將七筆售屋所得款共計一百二十八萬六千元，存
    放在許煋煌的帳戶裡，惟許煋煌於八十五年六月十五日死亡，而上開款項迄未返
    還上訴人之事實，已據上訴人提出房屋合建契約、售屋款簽收表、房屋使用執照
    影本、合建房屋分配圖、繼承系統表、戶籍謄本等件為證，復為被上訴人所不爭
    執，堪信為真實。
四、上訴人主張其所以將系爭售屋款項一百二十八萬六千元存放在許煋煌帳戶內，乃
    係應許煋煌之要求，用以擔保許煋煌與上訴人共同對外六百萬元借款（上訴人為
    借款人，許煋煌為連帶保證人）之清償及上訴人對合建契約之履行云云，但為被
    上訴人所否認，並以：系爭款項係上訴人同意許煋煌供作支付合建契約工程款之
    用等語置辯。則本案應審究者，厥在「上訴人同意交付被上訴人之父許煋煌系爭
    款項一百二十八萬六千元目的為何？」，爰分述如下：
    (一)按所謂「保證金契約」，係指以擔保債務履行之目的，債務人將特定金錢之所
      有權移轉於債權人，債權人就此金錢，附有以債務人履行債務完畢為停止條件
      之返還義務。易言之，債務人履行債務完畢時，停止條件成就，對債權人之返
      還保證金請求權發生效力，得請求返還；否則，債權人即無返還之義務，且就
      未履行之債務，得就保證金抵充之；是保證金契約債權人於債務人已否按約履
      行未定前，就債務人所提供之保證金應負有不可動支之義務，若約定債權人在
      債務人履行債務之際，動支此項金額以協助債務人履行債務，則兩造當事人所
      成立者，並非所謂之保證金契約。依上訴人所述「系爭售屋款項一百二十八萬
      六千元存放在許煋煌帳戶內，乃係應許煋煌之要求，用以擔保許煋煌與上訴人
      共同對外六百萬元借款之清償及上訴人對合建契約之履行為目的」，惟為被上
      訴人所否認，上訴人復未舉證證明系爭售屋款項一百二十八萬六千元存放在許
      煋煌帳戶內，係屬保證金性質，尚難採信。
    (二)況查，上訴人於原審法院八十三年度重訴字第三號返還寄存金一案中，所提出
      之起訴狀內第三項已載明：「‧‧‧初期售屋所得價款計有四百五十六萬九千
      元（含本件系爭一百二十八萬六千元款項），亦均存放在被上訴人『指許煋煌
      』處，以作為『支付工程費用』之用，其各筆詳如附表。」等語綦詳，有被上
      訴人提出之前揭上訴人起訴狀影本一份可稽，並經本院調閱上開卷宗查明屬實
      。上訴人之訴訟代理人並於八十三年三月十一日該案審理中陳稱「買房屋的人
      ，．．說原告（指上訴人）他們不信任，要把價款給被告（指被上訴人），因
      被告是地主比較可以信任，所以原告  (指上訴人)才把一百二十八萬六千元由
      被告（指被上訴人）保管，要準備支付工程款」（原審法院八十三年度重訴字
      第三號卷第五十頁反面），足見上開系爭一百二十八萬六千元係供『支出工程
      款之用』，依前揭說明，上訴人主張許煋煌為擔保（一）完成工地及（二）清
      償六百萬元而保管上開款項，與上開事證不符，被上訴人主張系爭款項係支付
      工程款並非擔保金乙節，應堪採信。至於證人張尊倫於原審雖到庭證述：「（
      當時為何有此交款情事？）因許先生（指許煋煌）怕林先生（指上訴人）沒有
      把房子蓋好就落跑了；是許先生要求的，我有親耳聽到。」云云，僅能證明上
      訴人確有存放一筆款項在許煋煌帳戶而已，不能證明上開款項係供擔保之用。
    (三)上訴人復稱依本院八十五年上字第六０七號判決認定許煋煌僅支出工程款三百
      零四萬九百六十七元，依兩造向他人借款六百萬元計算（由許煋煌保管支付工
      程款），許煋煌尚應返還上訴人二百九十五萬九千零三十三元，因此許煋煌並
      未動用上開一百二十八萬六千元支付工程款云云，固提出本院八十五年上字第
      六０七號判決為證，按上開一百二十八萬六千元上訴人已自承係供『支出工程
      款之用』，究有無支出，固應經清算程序始能知悉，惟仍不影響上開一百二十
      八萬六千元並非擔保金之性質。
    (四)本件依合建契約書及建屋過程之事實，被上訴人之被繼承人許煋煌與上訴人間
      共同興建房屋，其性質屬合夥關係，被上訴人於原審抗辯曾將六百萬元及所收
      屋款（含本件款項）用以支付工程款及其他花費，支出總額約為一千一百六十
      七萬九千零五十二元（原審卷第九十三頁），目前並未經過對帳或清算程序，
      無法確認盈餘或負擔虧損，提出計算表及憑證等共三十一張（原審卷第九十四
      頁至第一百二十五頁）為證，上訴人對「合夥」未經清算程序亦不爭執（上訴
      人僅稱契約內有關房屋已分配清楚），依公司法規定合夥解散應經清算程序始
      得行使出資返還或利益分配請求權（公司法第六百九十四條、第六百九十七條
      、第六百九十九條參照），而上開一百二十八萬六千元依上訴人主張係屬「合
      夥」事業之一部，本件合夥既未辦理清算，業見前述，上訴人在合夥清算前，
      依債務不履行之法律關係請求被上訴人返還合夥金額其中之一百二十八萬六千
      元及利息，於法不合。
五、綜上所述，上訴人既未能舉證證明其與被上訴人之被繼承人許煋煌間有擔保金契
    約存在，兩造間合夥關係亦未進行清算程序，上訴人依擔保金契約或依債務不履
    行之法律關係，請求許煋煌之繼承人即被上訴人應連帶給付一百二十八萬六千元
    ，及自八十年七月十五日起至清償日止，按年息百分之五計算之利息，並無理由
    ，原審駁回上訴人之訴及假執行之聲請，經核洵無違誤，上訴意旨指摘原判決不
    當，求為廢棄改判，非有理由，應予駁回。
六、本件事証已臻明確，兩造其餘攻擊防禦方法及証据資料，核與本件判決結果不生
    影響，不予一一論述，併予敘明。
據上論結，本件上訴為無理由，依民事訴訟法第四百四十九條第一項、第七十八條判
決如主文。
中      華      民      國    九十      年      八      月     二十一   日
                                    臺灣高等法院臺南分院民事第一庭
~B1審判長法官  林    金    村
~B2      法官  袁    靜    文
~B3      法官  曾    平    杉
右為正本係照原本作成。
如對本判決上訴，須於判決送達後廿日內向本院提出上訴狀，未表明上訴理由者，應
於上訴後廿日內，向本院提出理由書。
中      華      民      國    九十      年      八      月     二十二   日
                                        法院書記官  葉    秀    珍


司法院資訊處製作；財團法人民間司法改革基金會備份。
